臺灣高等法院臺南分院刑事判決　　　九十一年度上訴字第五０九號　Ａ
　　　上　訴　人　臺灣嘉義地方法院檢察署檢察官
　　　被　　　告　乙　○　○
　　　指定辯護人　本院公設辯護人　丙　○　○
右列上訴人因被告違反毒品危害防制條例案件，不服臺灣嘉義地方法院八十九年度訴
字第六七一號中華民國九十一年三月十九日第一審判決（起訴案號：臺灣嘉義地方法
院檢察署八十九年度偵字第二Ｏ一一號），提起上訴，本院判決如左：
      主      文
上訴駁回。
      理      由
一、公意訴旨略以：被告乙○○基於概括之犯意，自民國（下同）八十八年十月中旬
    起，至八十九年二月十日止，先後多次在嘉義縣大林鎮○○街三十七號金冠遊藝
    場及嘉義縣大林鎮明和里甘蔗崙四十七號住處附近，販賣第二級毒品安非他命予
    甲○○（業經另案為不起訴處分）張周（另案戒治中）施用，每次代價新台幣（
    下同）一千元至四千元不等。因認被告涉犯毒品危害防制條例第四條第二項之罪
    嫌。
二、按犯罪事實應依證據認定之，無證據不得推定其犯罪事實，刑事訴訟法第一百五
    十四條定有明文。故事實之認定，應憑證據，如未能發現相當證據，或證據不足
    以證明，自不能以推測或擬制之方法，以為裁判基礎。而認定不利於被告之事實
    ，須依積極證據，苟積極證據就被告有罪未達無庸置疑之地步，而不足為不利於
    被告事實之認定時，即應為有利於被告之認定。復按共同被告不利於己之陳述，
    固得採為其他共同被告犯罪之證據，惟此項不利之陳述，須無瑕疵可指，而就其
    他方面調查，又與事實相符，始得採為其他共同被告犯罪事實之認定，自難專憑
    此項供述，為其他共同被告犯罪事實之認定。最高法院三十年度上字第八一六號
    、四十年度臺上字第八六號、四十六年度臺上字第四一九號、三十一年上字第二
    四二三號分別著有判例可資參照。
三、公訴人認被告涉犯毒品危害防制條例第四條第二項之罪嫌，無非以（一）證人甲
    ○○及張周之證言。（二）張周證述販賣者之行動電話為0000000000
    號為據。訊據被告乙○○堅決否認有上開行，辯稱：其係因向警方檢舉證人甲○
    ○、張周施用毒品，以致遭該二人報復誣陷，且其未使用0000000000
    號行動電話，其行動電話為0000000000號等語。經查：
    （一）證人甲○○先於警訊中供述：伊都至大林鎮金冠遊藝場找「阿豬」，或由
          其自動打伊行動電話0000000000號電話與伊聯絡，交易次數約
          十次左右，金額為一小包一千元新台幣，都是由其自動找伊，伊無法與其
          聯絡，地點均在金冠遊藝場等語（詳警卷第九頁），繼於偵查中則稱：伊
          向被告買過安非他命約十次，每次一千元。自去年開始買，時間忘記了，
          都在大林鎮金冠遊藝場買，約一、二天買一次，都是被告打行動電話給伊
          ，伊再去遊藝場買。最後一次伊和張周一起在遊藝場打電動玩具打電動一
          起出四千元買，伊出資一千元等語（詳偵查卷第十頁背面），然於原審則
          證述：伊是向被告買安非他命認識，每次都向其買一、二千元，每次都和
          張周一起去買一起吸食，有時伊沒有去，就由張周一個人去，我們誰有錢
          ，誰就出錢，每次都買一至二千元的量，都是伊開小貨車載張周去，交易
          地點在大林鎮內，每次都在同一個地方，都約在一棵樹下，我們都是二人
          一起等，大概買了五、六次等語（詳原審卷第一０六、一Ｏ七頁），復又
          證稱：伊都是在被告家大林鎮甘蔗崙買的，伊買了二、三次，伊自己買都
          是一、二千元，剩下的都是和張周買的，伊有時會和張周一起去買安非他
          命等語（詳原審卷第二一一頁）；於本院訊問時復稱：伊吸食的安非他命
          都是向乙○○買的，都是張周向他買的，伊自己也有去跟他買過，有幾次
          而已，買回來一起吸，伊一個人買的話有買一千五百元到兩千元，二人合
          資的話是四千到五千元，是在被告大林家裡即在電動玩具店內交易等語（
          詳本院九十一年五月三十日訊問筆錄），觀之證人甲○○多次證言前後關
          於購買安非他命之次數、金額、地點及是否與張周一起購買之情節均不相
          符，且有矛盾之處，自難率爾採為認定被告犯罪之依據。
    （二）證人張周於警訊中供述：伊均向嘉義縣大林鎮一名綽號「阿弟仔」購買安
          非他命，購買有十多次，於八十九年初至今連續購買，每次均以新台幣二
          、三千元不等，在大林鎮金冠遊藝場之電動玩具店或在大林鎮甘蔗崙一帶
          交易，均以行動電話0000000000聯絡等語（詳警卷第三頁背面
          、第六頁），繼於偵查中證稱：伊向被告買過安非他命十多次，每次買二
          、三千元，都在電動玩具店或被告家附近樹下，沒有人知道伊向被告買過
          等語（詳偵查卷第十一頁背面），惟於原審則證述：伊向被告拿過安非他
          命將近十次，平均一次三、四千元，每次都和甲○○一起去，都是甲○○
          開車載伊過去，她的車是後面有帆布架的發財車，都在大林電信局還有大
          林鎮電動玩具店交易，每次都是伊到交易地點，電信局是伊先到電信局前
          ，被告才來，電動玩具店則是伊到門口，被告才從裡面出來交貨，伊和孫
          文英都有打行動電話和被告聯絡，我們都是一起去的，而買毒品的錢有時
          候是伊出，有時候是甲○○出的，每次都有買到三、四千元等語（詳原審
          卷第一Ｏ五頁），細繹證人張周前後所證述販賣毒品之地點、次數及金額
          均有出入，且於偵查中先證稱：無人知悉伊向被告購買安非他命，於原審
          卻又稱每次都與甲○○一起去買等語；於警訊、偵查中先證稱：交易地點
          在電動玩具店或被告家附近，於原審竟又證稱：交易地點是在大林電信局
          或電動玩具店等語，足見其證述前後顯有重大瑕疵，尚難採憑。再者，就
          證人甲○○上開證詞互核以觀，證人張周於原審證稱伊向被告拿約十次，
          每次都是和甲○○一起去買安非他命，金額都是三、四千元，交易地點在
          大林電信局或大林電動玩具店等語；而證人甲○○則證稱：伊有時沒有跟
          張周去買，由張周一個人去，每次都是買一、二千元的量，交易約五、六
          次，交易地點都約在一棵樹下等語，經原審質以：交易地點有無其他顯著
          的建築物、機關或學校？則答稱：沒有，那個地方都是三合院的矮房子，
          伊不知道什麼人住在那裡，旁邊有一個籃球場等語（詳原審卷第一Ｏ五、
          一Ｏ六頁），益證渠二人之不論就合資之金額、次數、約定地點及是否每
          次均是二人一同前往等關於交易詳情之證詞互有矛盾，渠等證稱二人合資
          向被告購買安非他命等情顯非事實，自不足採為不利被告之認定。
    （三）本件證人甲○○、張周確係經由被告向警方檢舉，因而查獲該二名證人施
          用毒品之犯行等情，業據證人即嘉義縣警察局機動組組長丁○○於原審證
          述：甲○○部分是乙○○打電話約他到大林鎮金冠遊藝場，張周部分是許
          焙菘帶我們去張周溪口鄉住處，我們事後再申請搜索票等語（詳原審卷第
          二０七頁），於本院亦證稱：甲○○部分是乙○○打電話給她，乙○○說
          現在想吸毒要她送過來，我們就在當場查獲毒品及吸食器，張周部分是許
          焙菘先帶我們到張周住處，隔幾天我們才申請搜索票去查，才查到毒品，
          等張周被查到後可能才懷疑是乙○○檢舉，而抓到甲○○時她沒有講毒品
          來源，抓到張周時他才講，有說向「阿弟」買的等語（詳本院九十一年五
          月二十八日訊問筆錄）屬實，則被告辯稱有可能因為檢舉證人甲○○、張
          周施用毒品而遭誣陷一節，應可採信，衡情若被告確有販賣毒品予證人孫
          文英、張周之行為，當無至愚檢舉該二人施用毒品之情形，而讓警方追緝
          查自身之犯罪行為，又根據警員丁○○之證述情節，證人甲○○在為警查
          獲前接獲被告之電話，並要其攜帶毒品與吸食器前去，已有合理懷疑係被
          告所檢舉，證人甲○○於本院亦陳稱：伊有一點懷疑是被告檢舉的，伊經
          過分析認為一定是被告報警，是被告打電話給伊，結果伊就在電動玩具店
          內被抓等語（詳本院九十一年五月三十日訊問筆錄），且於原審及本院又
          曾證稱伊與張周太太很好，和張周是好朋友等語（詳原審卷第二一一頁、
          本院前開訊問筆錄），是證人張周亦有可能透過證人甲○○之瞭解，懷疑
          係被告向警方檢舉，況如前所述，證人張周、甲○○所證述，彼此間又相
          互矛盾，又有懷恨被告檢舉之心理因素存在，渠等所為之證言，即難完全
          採信。
    （四）證人張周所稱販賣者之行動電話0000000000號，經向遠傳電信
          股份有限公司（下稱遠傳公司）查證結果申請者為黃素英（詳偵查卷第十
          九頁），而證人黃素英於原審亦證稱：伊不認識被告，也沒有申請000
          0000000號行動電話，至於查詢申請人結果為伊名字可能因為伊八
          十八年八月中旬到嘉義縣梅山鄉工作，皮包被人偷了，伊有去梅山分局備
          案等語（詳原審卷第一七五頁），故無從證明被告使用上開行動電話，且
          原審向遠傳公司查詢上開行動電話之繳費紀錄，因從未繳費（詳原審卷第
          四七、四八頁），以致無法追查實際使用者，而根據該行動電話申請書（
          詳原審卷第一八六頁）上客戶所留之電話（０五）0000000號，向
          中華電信股份有限公司查詢結果為空號，有該公司九十一年二月五日大服
          字第九一三一００００二號函附卷可稽（詳原審卷第一八九頁），均無法
          證明係被告使用該行動電話，公訴人以該行動電話帳單地址與被告住處同
          為嘉義縣大林鎮，應係被告所持用之推論，顯屬無據。
    （五）至公訴人所指0000000000號行動電話，有多次與證人甲○○之
          0000000000號行動電話聯繫，且被告之0000000000
          號行動電話自八十八年十二月至八十九年一月五日間，亦有多次與證人孫
          文英之0000000000號行動電話聯繫，有證人甲○○使用之00
          00000000號行動電話通話紀錄足稽一節，惟查證人甲○○於警訊
          中固證稱無從與被告聯絡，均係被告與伊聯絡等語，然由證人甲○○使用
          之0000000000號行動電話通聯紀錄觀之，證人甲○○有多次主
          動與被告自承之0000000000號行動電話聯絡（詳偵查卷第四六
          、四七、四八、五三、五四頁），且證人甲○○亦多次使用000000
          0000號行動電話與0000000000號行動電話聯絡（詳偵查卷
          第六三、六四、六六至七十、七七至七九、八五頁），而證人甲○○於警
          訊中竟稱不知被告之聯絡電話，顯與事實不符，再查證人甲○○於原審改
          證稱：幾乎都是張周和被告聯絡，伊只有開車，印象中伊很少與被告聯絡
          。原審質之行動電話號碼？則答稱：伊忘了，不過交易都是用張周手機與
          被告聯絡，從來沒有用過伊的手機等語（詳原審卷第一０六、一０七頁）
          ，與證人張周上開於原審所證：伊和甲○○都有打行動電話與被告聯絡，
          我們都一起去等語不符。且證人張周嗣於原審復證稱：伊已忘記使用哪支
          電話與被告聯絡買安非他命了，那支電話伊只拿了幾個月等語（詳原審卷
          第一四六頁），則證人甲○○既稱購買安非他命既均用張周之行動電話，
          而張周又稱忘記自身之行動電話號碼，實無法證明證人張周有打0000
          000000號行動電話向被告購買安非他命，公訴人所提出證人甲○○
          之0000000000號行動電話通聯紀錄尚難證明被告確有販賣毒品
          之犯行。
四、綜上所述，本件除證人張周、甲○○前後互相矛盾之指證外，並無確切證據足以
    證明被告有販賣毒品之犯行，且被告亦未為警方查獲任何毒品，揆諸前揭說明，
    自無法以證人張周、甲○○上開有瑕疵之指述遽為被告販賣毒品之依據。此外又
    查無其他任何積極之證據，足認被告有上述犯行，因此原審以不能證明被告犯罪
    而諭知無罪之判決，核無不合，檢察官上訴意旨，仍執前詞，指摘原判決不當，
    並無可取，為無理由，應予駁回。
據上論斷，應依刑事訴訟法第三百六十八條，判決如主文。
本案經檢察官劉得鉦到庭執行職務。
中    華    民    國      九十一      年      九      月      二十六    日
                                  臺灣高等法院臺南分院刑事第六庭
                                      審判長法官  楊    明    章
                                            法官  高    明    發
                                            法官  戴    勝    利
右正本證明與原本無異。
如不服本判決，應於判決送達後十日內向本院提出上訴狀，其未敘述理由者並應於提
出上訴狀後十日內向本院補提理由書（應附繕本)。
                                      法院書記官  吳    銘    添
中    華    民    國      九十一      年      九      月      三十      日
